【裁判字號】    92,上訴,738
【裁判日期】    920521
【裁判案由】    違反槍砲彈藥刀械管制條例
【裁判全文】
臺灣高等法院刑事判決                            九十二年度上訴字第七三八號
    上  訴  人  臺灣桃園地方法院檢察署檢察官
    上  訴  人
    即  被  告  甲○○
    指定辯護人  本院公設辯護人  王永炫
右上訴人因被告違反槍砲彈藥刀械管制條例案件，不服臺灣桃園地方法院九十一年度
訴字第一三一二號，中華民國九十一年十二月二十三日第一審判決（起訴案號：臺灣
桃園地方法院檢察署九十一年度偵字第一五五七四號）提起上訴，本院判決如左：
    主  文
原判決關於未經許可製造可發射子彈具有殺傷力之玩具手槍部分撤銷。
甲○○未經許可，持有可發射子彈具有殺傷力之玩具手槍，累犯，處有期徒刑壹年貳
月，併科罰金新臺幣參萬元，罰金如易服勞役，以新臺幣玖佰元（即銀元佰元）折
算壹日。扣案之可發射子彈具有殺傷力之仿ＢＥＲＥＴＴＡ廠半自動手槍製造之玩具
手槍壹枝（槍枝管制編號0000000000號，含彈匣壹個）沒收。
其他上訴駁回。
    事  實
一、甲○○曾於民國（下同）八十八年間因恐嚇案件，經台灣桃園地方法院判處有期
    徒刑四月，如易科罰金，以三百元折算一日，於八十九年二月二十二日易科罰金
    執行完畢。竟不知悔改，明知未經許可，不得持有可發射金屬或子彈具有殺傷力
    之各式槍砲，，於八十九年七月間其入伍服役前某日（甲○○於八十九年七月十
    七日入伍服陸軍義務役），依跳蚤市場雜誌之廣告，以新臺幣（下同）九千元之
    代價向年籍不詳綽號「張先生」之男子郵購金屬外殼、塑膠槍管、具殺傷力之黑
    色仿ＢＥＲＥＴＴＡ廠半自動非軍用玩具手槍一把（槍枝管制編號000000
    0000號，含彈匣一個）；嗣於九十一年五月十六日下午十八時許，在桃園縣
    龍潭鄉○○路四三一號前停車場花圃，經桃園縣憲兵隊實施搜索查獲，並扣得上
    述改造玩具手槍一把（槍枝管制編號0000000000號，含彈匣一個）。
二、案經桃園縣憲兵隊報請國防部北部地方軍事法院桃園分院檢察署函轉臺灣桃園地
    方法院檢察署檢察官偵查起訴。
    理  由
壹、原判決撤銷部分：
一、訊據被告甲○○固不否認持有上開玩具手槍，惟辯稱：該槍管為塑膠，不具殺傷
    力云云。經查，被告所有之上開改造之玩具手槍經送鑑定結果，該玩具手槍係拆
    除槍管內阻鐵而成，槍管為塑膠材質，經實際裝填適用子彈（以玩具金屬彈殼加
    裝底火、玩具槍用底火片二片及真徑約六MM、重約○．八八ｇ之鋼珠組合而成）
    試射結果，其單位面積動能高達二○八．四六焦耳／平方公分。而依內政部警政
    署刑事警察局之槍枝殺傷力鑑驗說明：【一】美國軍醫總署定義：彈丸撞擊動能
    達五八呎磅（約為七八．六焦耳），則足以使人喪失戰鬥能力。【二】本局對活
    豬作射擊測試結果，彈丸單位面積動能達二四焦耳＼平方公分，則足以穿入豬隻
    皮肉層。【三】依日本科學警察研究所之研究結果，彈丸單位面積動能達二○焦
    耳＼平方公分則足以穿入人體皮肉層，本案扣案之上開槍枝經該局以裝填適用子
    彈實際試射結果，彈丸單位面積動能分別達每平方公分為二○八．四六焦耳，堪
    認有殺傷力甚明，此有內政部警政署刑事警察局槍彈鑑定書一份附卷可稽。從而
    本案扣案仿ＢＥＲＥＴＴＡ廠半自動非軍用玩具手槍具有殺傷力，洵堪認定，自
    屬槍砲彈藥刀械管制條例第十一條所稱之其他可發射子彈具有殺傷力之各式槍砲
    。本案事證明確，被告犯行堪予認定。
二、至被告甲○○雖於國防部北部地方軍事法院桃園分院檢察署檢察官偵查時自承，
    其於購得上開玩具手槍後，復以一萬元之代價再郵購金屬槍管一支及適用之子彈
    六發，將購得之金屬槍管內之阻鐵打斷鑽通，再將該玩具槍之塑膠槍管換裝為該
    金屬槍管，並持赴位於桃園縣龍潭鄉○○路四三一號其住處附近山區，將前開子
    彈六發試射殆盡，事後將該金屬槍管丟棄云云。惟按被告之自白，不得作為有罪
    判決之唯一證據，仍應調查其他必要之證據，以察其是否與事實相符，刑事訴訟
    法第一百五十六條第二項定有明文。復按刑事訴訟法第一百五十六條第二項規定
    ，被告雖經自白，仍應調查其他必要之證據，以察其是否與事實相符。立法目的
    乃欲以補強證據擔保自白之真實性；亦即以補強證據之存在，藉之限制自白在證
    據上之價值。而所謂補強證據，則指除該自白本身外，其他足資以證明自白之犯
    罪事實確具有相當程度真實性之證據而言（最高法院七十四年台覆字第十號判例
    參照）。經查被告迭於原審及本院否認有前揭改造槍枝之犯行，而證人李孝平於
    桃園憲兵隊偵訊時僅稱，其曾於被告甲○○住處親見被告擦拭保養所持有之手槍
    等語，另徵諸鑑定報告（見軍事偵卷第二一一頁），亦載明鑑驗結果槍管為塑膠
    材質，又被告持有之子彈既已試射殆盡，即無從鑑驗該等子彈有無殺傷力，從而
    ，本案除被告於國防部北部地方軍事法院桃園分院檢察署所為之自白外，並無其
    他足資認定被告改造槍支及持有具殺傷力之子彈之補強證據存在，揆諸上開判例
    意旨，當不得獨憑被告之自白，遽認被告有改造槍枝及持有子彈之犯行。此外復
    查無其他證據足認被告有製造槍械及持有子彈之行為，被告被訴製造可發射子彈
    具有殺傷力槍枝及持有子彈之犯罪尚屬不能證明。惟因公訴人就持有子彈事實，
    與前述判決有罪部分，係按想像競合犯之裁判上一罪提起公訴，基於審判不可分
    之故，不另為無罪之諭知，併此敘明。
三、核被告甲○○所為，係犯槍砲彈藥刀械管制條例第十一條第四項未經許可持有可
    發射子彈具有殺傷力之玩具手槍罪。公訴意旨認被告係犯同條例第十一條第一項
    之罪，其起訴法條應予變更。被告前於八十八年間，有事實欄所載之犯罪科刑執
    行情形，此有台灣高等法院檢察署刑案紀錄簡覆表一紙在卷可稽，其於五年以內
    ，再犯本件有期徒刑以上之罪，為累犯，依法加重其刑。原審對被告論罪科刑，
    固非無見，惟查如前所述，被告應係未經許可持有可發射子彈具有殺傷力之玩具
    手槍，而非改造具有殺傷力之槍枝，原判決判處製造罪刑尚有未合；又被告持有
    子彈之犯行，已如前述，尚屬不能證明，原審遽認被告有持有子彈之犯行亦有未
    洽。又原判決理由欄，漏未論述累犯，論結欄亦漏引刑法第四十七條均欠完備，
    被告上訴意旨，否認犯罪雖無理由，然原判決關於未經許可製造可發射子彈具有
    殺傷力之玩具手槍部分既有如上可議之處，自應由本院將該部分撤銷改判，爰審
    酌被告之素行、教育程度、生活狀況、犯罪之動機、目的、手段，對社會造成危
    害之程度及其犯罪後之態度等一切情狀，量處如主文所示之刑，並就罰金部分諭
    知易服勞役之折算標準。被告行為後，槍砲彈藥刀械管制條例第十九條第一項有
    關強制工作之規定，業於九十年十一月十四日經總統以（九○）華總一義字第九
    ○○○二二三四七○號令公布刪除，於同年月十六日生效，不生斟酌是否強制工
    作之問題，併此明。扣案之仿ＢＥＲＥＴＴＡ廠半自動手槍製造可發射子彈具
    有殺傷力之玩具手槍壹枝（槍枝管制編號0000000000號，含彈匣壹個
    ），係屬於違禁物，應依刑法第三十八條第一項第一款之規定宣告沒收。
貳、上訴駁回部分：
一、公訴意旨另以：被告甲○○於九十一年四月間，在桃園縣龍潭鄉○○路四三一號
    ，未經許可，將前開改造之玩具手槍出借給同袍李孝平使用一天，因認被告另涉
    犯槍砲彈藥刀械管制條例第十一條第二項之未經許可出借具有殺傷力之玩具手槍
    罪嫌云云。公訴人認被告涉犯此部分犯行，係以被告於國防部北部地方軍事法院
    桃園分院檢察署檢察官偵查時之自白，與證人李孝平之證言，及前開改造玩具手
    槍一把（含彈匣一個）扣案為其主要之論罪依據。惟按被告之自白，不得作為有
    罪判決之唯一證據，仍應調查其他必要之證據，以察其是否與事實相符。又共同
    被告所為不利於己之供述，固得採為其他共同被告犯罪之證據，惟此項不利之供
    述，仍應調查其他必要之證據，以察其是否與事實相符，自難專憑此項供述，為
    其他共同被告犯罪事實之認定。刑事訴訟法第二一百五十六條第二項定有明文，
    並有最高法院三十一年上字第二四二三號判例意旨可資參照。經查，訊之被告甲
    ○○雖坦承有拿前開改造之玩具手槍給李孝平把玩，然堅決否認有何出借之行為
    ，辯稱：於九十年四月間，李孝平住在伊住處二、三天，當時有拿玩具手槍給他
    看，但李孝平僅在伊住處內觀賞把玩，並沒有把槍拿出伊住處，伊當時並無出借
    槍枝之犯意等語。又查，證人李孝平於九十一年五月十五日於桃園憲兵隊訊問時
    雖證稱：曾見被告甲○○前開住處，見被告將他持有之玩具手槍起出，在住處客
    廳擦拭保養，我也曾向被告借該把槍枝在其住處觀賞把玩等語（見國防部北部地
    方軍事法院桃園分院檢察署檢察案卷第八十四頁），是被告前開辯稱李孝平僅在
    伊住處內把玩，並沒有把槍拿出伊住處，伊當時並無出借槍枝予李孝平使用之犯
    意等語，與證人證稱曾向被告借該把槍枝在其住處把玩等情，尚屬相符，是被告
    前開辯解，尚堪採信。此外，復查無李孝平有借用前開改造槍枝取得管領力，持
    往他處使用一天之積極證據，是此部分未經許可出借前開改造槍枝之犯行部分，
    不能證明其犯罪，應諭知無罪之判決。
二、原審以調查證據結果，斟酌全辯論意旨，認不能證明被告出借槍支，而為被告該
    部分無罪之諭知，核無不當，檢察官上訴意旨仍執前詞認應成立犯罪，指摘原判
    決不當，為無理由，應予駁回。
據上論斷，應依刑事訴訟法第三百六十八條、第三百六十九條第一項前段、第三百六
十四條、第三百條、第二百九十九條第一項前段，槍砲彈藥刀械管制條例第十一條第
四項、刑法第二條第一項前段、第十一條前段、第四十七條、第四十二條第二項、第
三十八條第一項第一款，罰金罰鍰提高標準條例第二條，現行法規所定貨幣單位折算
新台幣條例第二條，判決如主文。
本案經檢察官朱兆民到庭執行職務。
中      華      民      國    九十二    年      五      月    二十一    日
                              臺灣高等法院刑事第八庭
                                  審判長法  官  陳  祐  治
                                        法  官  王  炳  梁
                                        法  官  楊  炳  禎
右正本證明與原本無異。
持有槍械部分如不服本判決應於收受送達後十日內向本院提出上訴書狀，其未敘述上
訴之理由者並得於提起上訴後十日內向本院補提理由書（均須按他造當事人之人數附
繕本）。
出借槍械部分被告不得上訴。
                                        書記官  廖  素  花
中      華      民      國    九十二    年      五      月    二十三    日
附錄：本判決論罪科刑法條全文
槍砲彈藥刀械管制條例第十一條：
未經許可，製造、販賣或運輸第四條第一款所稱其他可發射金屬或子彈具有殺傷力之
各式槍砲者，處五年以上有期徒刑，併科新台幣一千萬元以下罰金。
未經許可，轉讓、出租或出借前項所列槍砲者，處三年以上十年以下有期徒刑，併科
新台幣七百萬元以下罰金。
意圖供自己或他人犯罪之用，而犯前二項之罪者，處無期徒刑或七年以上有期徒刑，
併科新台幣一千萬以下罰金。
未經許可，持有、寄藏或意圖販賣販賣而陳列第一項所列槍砲者，處一年以上七年以
下有期徒刑，併科新台幣七百萬元以下罰金。
第一項至第三項之未遂犯罰之。


司法院資訊處製作；財團法人民間司法改革基金會備份。
